【裁判字號】    97,訴,1397
【裁判日期】    971120
【裁判案由】    侵權行為損害賠償
【裁判全文】
臺灣高雄地方法院民事判決              97年度訴字第1397號
原      告  甲○○
被      告  乙○○
上當事人間侵權行為損害賠償事件，原告於刑事訴訟程序（96
年度簡第7615號）提起附帶民事訴訟（96年度簡附民字第183 號
），經本院刑事庭裁定移送，本院於民國97年11月6 日言詞辯論
終結，判決如下：
    主  文
被告應在友友新貴大樓社區布告欄及高雄市政府警察局楠梓分局
翠屏派出所公布欄張貼如附件所示之道歉啟事壹個月。
原告其餘之訴駁回。
訴訟費用由被告負擔。
    事實及理由
一、本件原告經合法通知，無正當理由未於言詞辯論期日到場，
    核無民事訴訟法第386 條各款所列情形，爰依被告聲請，由
    其一造辯論而為判決。
二、原告主張：原告與被告之父母即訴外人楊本立、馬小莉為同
    棟大樓對門鄰居，平日相處不睦，於民國96年7 月31日上午
    9 時30分許，楊本立、馬小莉又因鞋子擺放佔用公共空間之
    問題與原告發生爭執。詎被告知悉後，即於同日下午4 時10
    分許，前往高雄市○○區○○路72號5 樓前，欲找原告理論
    ，因未獲應門，被告竟公然以「龜兒子」、「做流氓」及「
    垃圾」等語辱罵原告，嗣又在警局公然指稱原告為「殺人犯
    」，侵害原告之名譽，已構成侵權行為。爰依民法第184 條
    及第195 條第1 項後段規定，提起本訴，並聲明求為判命被
    告應在友友新貴大樓社區布告欄及高雄市政府警察局楠梓分
    局翠屏派出所公布欄公告道歉啟事一個月，並應登載被告之
    照片及身分證字號，內容則引用本院96年度簡字第7615號刑
    事簡易判決所載。
三、被告則以：被告確實有公然侮辱原告之行為，但其中「殺人
    犯」是在警局對原告提告時所述，這部分並非公然侮辱，此
    業經檢察官為不起訴之處分確定。其他侮辱原告部分，願意
    當庭道歉，並同意原告主張在社區布告欄及高雄市政府警察
    局楠梓分局翠屏派出所公布欄公告道歉啟事一個月，但請求
    不要公布照片及身分證字號，上開不同意原告聲明部分，請
    求判決駁回原告之訴。
四、本件被告以「龜兒子」、「做流氓」及「垃圾」等言詞公然
    侮辱原告之行為，經原告提起刑事告訴，臺灣高雄地方法院
    檢察署以96年度偵字第31716 號偵查後認事證明確，聲請簡
    易判決處刑，嗣經本院以96年度簡字第7615號刑事簡易判決
    判處被告罰金新臺幣6,000 元，被告不服，提起上訴，復撤
    回上訴而確定在案一情，有上開聲請簡易判決處刑書及刑事
    簡易判決暨臺灣高雄地方法院檢察署96年度他字第6227號影
    卷可參，並為兩造所不爭執，堪認屬實。對於原告聲明被告
    應在友友新貴大樓社區布告欄及高雄市政府警察局楠梓分局
    翠屏派出所公布欄公告道歉啟事一個月及引用刑事簡易判決
    為其內容部分，被告雖表示同意，但關於指稱原告「殺人犯
    」一節，則辯稱並非公然侮辱，亦不同意於道歉啟事內同時
    出現被告之照片及身分證字號等語，經查：
（一）按「因故意或過失，不法侵害他人之權利者，負損害賠償
      責任」、「不法侵害他人之身體、健康、名譽、自由、信
      用、隱私、貞操，或不法侵害其人格法益而情節重大者，
      被害人雖非財產上之損害，亦得請求賠償相當之金額；其
      名譽被侵害者，並得請求為回復名譽之適當處分」，民法
      第184 條第1 項前段、第195 條第1 項分別定有明文。本
      件被告為高雄縣梓官國小教師，遇有糾紛細故，未以理性
      平和方式處理，並以上開言語辱罵原告，自屬侵害其名譽
      權，以張貼道歉啟事之方式，使事情公告周知，應屬回復
      原告名譽之適當手段。又原告居住在友友新貴大樓，住戶
      頗多，且當時原告尚在高雄市政府警察局楠梓分局翠屏派
      出所擔任志工一情，業經被告於97年3 月18日刑事附帶民
      事損害答辯狀陳述無訛（見本院卷第21頁），則該道歉啟
      事張貼之場所亦屬恰當無疑。是原告依上開侵權行為之法
      律關係，主張被告應以張貼道歉啟事之方式回復其名譽，
      自屬有據。
（二）被告出言侮辱原告，除上開刑事簡易判決所載言詞外，原
      告主張被告於同日在警局另指稱其為「殺人犯」，亦嚴重
      侵害其名譽，故應一併列為道歉啟事之內容等語。然查被
      告指稱原告為殺人犯，地點係在警局，當時被告認為原告
      與其父母爭吵之行為，致其父親楊本立輕微中風，心有不
      平，故以「殺人犯」稱之，且同時向警方提起原告殺人未
      遂之刑事告訴，此情已為兩造所不爭。經核該「殺人犯」
      一詞固使原告人格受創，精神痛苦，但被告既以使原告受
      有刑事之追訴及處罰為目的，除非別有事證，足資證明被
      告係無中生有，造假誣指，意圖使原告無辜受罰，並藉此
      損毀原告之聲譽外，否則提起刑事告訴乃為人民受憲法保
      障之訴訟權，自不能僅因被告在警局告訴原告殺人未遂之
      罪，即遽認被告侵害原告之名譽。原告就此並未提出相當
      之事證以實其說，尚不得遽認被告有侮辱之意。且原告就
      此部分對被告提起妨害名譽之刑事告訴，業經臺灣高雄地
      方法院檢察署以97年度偵字第10856 號案件為不起訴之處
      分確定，此有卷附該不起訴處分書可佐，亦足供參照。是
      原告主張被告另以「殺人犯」一詞侵害其名譽，認應列為
      道歉啟事之內容等語，即非可採。
（三）至原告雖另主張道歉啟事應併予登載被告之照片及身分證
      字號，然身分證字號涉及個人私密，並受電腦處理個人資
      料保護法所保護，非有法定原因而無端洩漏，併有民事、
      行政甚至刑事責任。且張貼道歉啟事之目的，在使原告受
      貶損之名譽有適當之回復，重在原告對其行為之認錯，是
      只須一般閱覽該道歉啟事之人得知悉道歉人為何人即已足
      ，與該人之身分證字號實無關連，茲被告既未同意，自不
      得認許原告此部分之主張。又刊登被告之肖像照片，目的
      亦無非在特定出言侮辱原告之人，惟依該刑事簡易判決處
      刑書之記載，已包括本件事發之行為地點、原因、對象及
      被告父母等牽涉之人，是該原告所居住社區之住戶及翠屏
      派出所之相關人員，並無不能特定被告之身分，而有混淆
      誤認之虞。故本院認原告此部分之主張亦非必要，不應准
      許。
（四）綜上所述，原告主張被告以「龜兒子」、「做流氓」及「
      垃圾」等語辱罵原告，侵害其名譽等事實，信為真實。從
      而原告依侵權行為之法律關係，請求被告應在友友新貴大
      樓社區布告欄及高雄市政府警察局楠梓分局翠屏派出所公
      布欄各公告以本院96年度簡字第7615號刑事簡易判決內容
      為主（如附件所示）之道歉啟事一個月，為有理由，應予
      准許；逾此範圍之請求，於法未合，應予駁回。
五、據上論結，本件原告之訴為一部有理由，一部無理由，依民
    事訴訟法第385 條第1 項前段、第79條，判決如主文。
中    華    民    國    97    年    11    月    20    日
                  民事第四庭  審判長法  官  黃國川
                                    法  官  郭瓊徽
                                    法  官  李嘉益
以上證明與原本無異。
如不服本判決，應於判決送達後20日內向本院提出上訴狀並表明
上訴理由，如於本判決宣示後送達前提起上訴者，應判決送達後
10日內補提上訴理由書（須附繕本）。
中    華    民    國    97    年    11    月    20    日
                                    書記官  王美玲


司法院資訊處製作；財團法人民間司法改革基金會備份。
